臺灣基隆地方法院民事判決
111年度訴字第382號
原      告  黃蓓蓉  

            許育誠  
被      告  何秋月  






上列當事人間請求損害賠償事件，原告就本院109年度易字第407
號詐欺案件提起刑事附帶民事訴訟，經本院刑事庭以110年度附
民字第136、137、249、250、431號裁定、111年度附民字第202
、203、204號裁定移送而來，本院於民國111年9月29日言詞辯論
終結，判決如下：
    主      文
被告應給付原告黃蓓蓉新臺幣柒拾伍萬元。
被告應給付原告許育誠新臺幣柒拾伍萬元。
訴訟費用由被告負擔。
    事實及理由
壹、程序方面
一、按訴狀送達後，原告不得將原訴變更或追加他訴，但因請求
    之基礎事實同一者，不在此限，民事訴訟法第255條第1項第
    2款定有明文。經查，本件原告起訴時，係依侵權行為法律
    關係，請求判令：㈠被告應賠償原告新臺幣（下同）150萬元
    ㈡訴訟費用由被告負擔。嗣於民國111年9月29日言詞辯論期
    日當庭以言詞變更第一項聲明為：㈠被告應各給付原告75萬
    元。核其所為變更應受判決事項，請求之基礎事實同一，揆
    諸前開說明，應予准許。
二、被告經合法通知，未於言詞辯論期日到場，核無民事訴訟法
    第386條各款所列情形，爰依民事訴訟法第385條第1項前段
    之規定，准原告之聲請，由其一造辯論而為判決。
貳、實體方面
一、原告起訴主張：
　　原告先後參加由被告何秋月所邀集並擔任會首之合會，均採
    外標制，其中原告黃蓓蓉部分，會期自106年4月25日起至10
    8年9月10日止，會數連同會首共37會份，每期會款1萬元，
    於每月10日開標之合會（下稱B合會）、會期自106年9月10
    日起至109年3月10日止，會數連同會首共39會份，每期會款
    1萬元，於每月10日開標之合會（下稱C合會）、會期自108
    年3月25日起至110年8月10日止，會數連同會首共26會份，
    每期會款1萬元，於每月10日開標之合會（下稱E合會），分
    別有1個會份；原告許育誠部分，於B合會、C合會、E合會，
    分別有1個會份，並將合會相關事宜委由原告黃蓓蓉處理。
    然被告明知系爭合會成立時，並未邀集足夠之會員人數，竟
    藉由虛列會員之方式，委由不知情之訴外人吳承翰（即被告
    之子，涉嫌詐欺部分，另為不起訴處分）利用電腦繕打之不
    實會員名單即互助會單，交予參與系爭合會之真實會員收執
    ，致使真正受邀參與之會員，對於參加系爭合會之基礎事實
    即真正會員人數多寡、將來倒會風險評估等締約重要事項，
    發生錯誤理解認知，而同意入會。嗣因被告個人財務資金周
    轉日漸困難，竟意圖為自己不法之所有，基於詐欺取財之犯
    意，連續多次利用會員間彼此不熟識，或互未聯繫，且多未
    實際到場參與競、開標之機會，B合會部分，自106年4月25
    日起至108年7月10日止，僅有106年9月10日、同年11月10日
    、107年4月10日、同年4月25日、同年7月10日、108年1月10
    日、同年3月10日、同年6月10日會期係由真實會員參與競標
    並得標，其餘25次則均由被告冒用活會會員（含真實會員及
    虛列會員，包含原告二人）之名義參與競標並得標；另C合
    會部分，自106年9月10日起至108年8月10日止，除首期直接
    由被告收取，共開標29次，其中除107年4月10日、同年6月2
    5日、同年10月25日、108年3月10日會期係由真實會員參與
    競標並得標，其餘25次均由被告冒用活會會員（含真實會員
    及虛列會員，包含原告二人）之名義參與競標並得標；另E
    合會部分，自108年3月25日起至108年8月10日止，除首期直
    接由被告收取，共開標6次，均由被告冒用虛列會員之名義
    參與競標並得標，且E合會僅具有合會外觀、名稱，而無真
    正合會功能，故首期亦為被告詐騙所得之款項。而原告未入
    會之部分，亦遭被告冒用原告名義虛列會員，並冒用原告黃
    蓓蓉之名義參與競標，其中會期自106年11月15日起至108年
    12月15日止，會數連同會首共25會份，每期會款2萬元，於
    每月15日開標之合會（下稱D合會）部分，虛列原告黃蓓蓉
    為會員，並於107年4月15日冒用原告黃蓓蓉之名義參與競標
    並得標；會期自108年5月5日起至110年11月5日止，會數連
    同會首共41會份，每期會款1萬元，於每月5日開標之合會（
    下稱F合會）部分，虛列原告二人為會員，並於108年8月5日
    冒用原告黃蓓蓉之名義參與競標並得標；被告復以電話、即
    時通訊軟體LINE或當面向尚屬活會會員之其他真實會員及原
    告告以某某會員得標，致尚屬活會會員之其他真實會員及原
    告陷於錯誤，誤認該次會期確為某某會員得標，而依約交付
    會款與被告或不知情之吳承翰、黃麗真。其中B合會部分被
    告於107年12月25日、C合會部分被告於107年8月10日係冒用
    原告黃蓓蓉之名義參與競標並得標，向原告黃蓓蓉則佯稱係
    某某會員得標，致尚屬活會會員之其他真實會員及原告黃蓓
    蓉，陷於錯誤，誤認該次會期確為某某會員得標，而依約交
    付會款與被告或不知情之吳承翰、黃麗真；其中B合會部分
    被告於107年6月10日、C合會部分被告於108年6月25日係冒
    用原告許育誠之名義參與競標並得標，向原告許育誠則佯稱
    係某某會員得標，致尚屬活會會員之其他真實會員及原告許
    育誠，陷於錯誤，誤認該次會期確為某某會員得標，而依約
    交付會款與被告或不知情之吳承翰、黃麗真。嗣被告於108
    年8月27日以通訊軟體傳送道歉訊息予原告，表示無力再維
    持上述合會之正常運作，旋藏匿無蹤，原告始知遭惡性倒會
    ，總計向原告詐得各75萬元，致原告受有各75萬元之財產上
    損害，為此，爰依侵權行為法律關係，提起本件訴訟，併聲
    明：被告應各給付原告75萬元，訴訟費用由被告負擔。
二、被告答辯：
　　被告經合法通知，未於言詞辯論期日到場，亦未提出書狀為
    任何聲明或陳述。　　
三、本院判斷：
  ㈠原告主張之上開事實，業據引用與本件民事事件係屬同一事
    實之刑事案件即本院109年度易字第407號詐欺刑事案件之理
    由與證據，而被告經合法通知未到庭，復未以書狀提出任何
    證據資料，依民事訴訟法第280條第3項前段準用同條第1項
    規定，當事人對於他造主張之事實，已於相當時期受合法通
    知，而於言詞辯論期日不到場，亦未提出準備書狀爭執者，
    已視同自認，且被告於該刑事案件為有罪陳述而經本院刑事
    庭判處罪刑在案，有本院109年度易字第407號刑事判決1件
    附卷可稽，是原告之上開主張，自堪信為真實。
  ㈡按因故意或過失，不法侵害他人之權利者，負損害賠償責任
    ，民法第184條第1項前段定有明文。本件被告上開詐欺取財
    行為，使原告陷於錯誤，依約分別支付所屬合會之會款予被
    告，致原告各受有各75萬元之財產上損害，而原告所受之損
    害與被告之侵權行為間，有相當因果關係，是被告自應對原
    告負損害賠償責任，則原告依前揭法條之規定，訴請被告賠
    償其財產上損害，即屬於法有據。
四、綜上所述，原告依侵權行為之法律關係，請求被告賠償原告
    各75萬元，為有理由，應予准許。
五、本件係刑事附帶民事訴訟，而由本院刑事庭移送民事庭者，
    依法不需徵收裁判費，且至本院言詞辯論終結時，亦未發生
    其他訴訟費用，故無從確定訴訟費用之數額。惟依法仍應依
    民事訴訟法第78條規定，諭知兩造負擔訴訟費用之比例，以
    備將來如有訴訟費用發生時，得以確定其數額，併予敘明。
六、據上論結，原告之訴為有理由，依民事訴訟法第385條第1項
    前段、第78條、第87條第1項，判決如主文。
中　　華　　民　　國　　111 　年　　10 　　月　 13　　日
                  民事庭法　官　周裕暐　　　　　
以上正本係照原本作成
如對本判決上訴，須於判決送達後20日內向本院提出上訴狀。如
委任律師提起上訴者，應一併繳納上訴審裁判費。
中　　華　　民　　國　　111 　年　　10　　月　　13　　日
                        書記官　謝佩芸